【裁判字號】    97,交易,484
【裁判日期】    971111
【裁判案由】    業務過失傷害
【裁判全文】
臺灣臺中地方法院刑事判決             97年度交易字第484號
公  訴  人  臺灣臺中地方法院檢察署檢察官
被      告  丁○○
上列被告因過失傷害案件，經檢察官提起公訴（97年度偵字第13
327號），本院判決如下：
    主    文
丁○○因過失傷害人，處有期徒刑肆月，如易科罰金，以新臺幣
壹仟元折算壹日。
    犯 罪 事 實
一、丁○○於受僱於成煌有限公司（下稱成煌公司，址設臺中縣
    大里市○○路210號1樓），負責汽車零件分類整理等工作，
    其於民國97年4月12日下午，因受同事之請託，欲載冰塊回
    公司倉庫予同事，乃駕駛向不知情之另名同事甲○○（原名
    林秋燕）所借得之車牌號碼PG-8370號自小貨車載運冰塊，
    沿臺中縣大里市○○路左轉中投東路，欲沿中投東路由南向
    北方向（起訴書誤載為由南向北），行駛至成煌公司倉庫，
    理應注意駕駛人駕駛汽車，應遵守道路交通標誌、標線、號
    誌之指示，即在雙向二車道行駛時，在劃有分向限制線之路
    段，不得駛入來車之車道內；且應注意車前狀況，隨時採取
    必要之安全措施。而依當時情形又無不能注意之情事，竟疏
    未注意及此，見對向外側車道封閉，即逆向行駛該車道欲前
    往倉庫，適有乙○○騎乘車牌號碼BR6-817號機車，沿大里
    市○○○路由北向南行駛，亦因外側車道封閉先行駛內側車
    道，在通過封閉路段後，因內側禁行機車，甫轉回外側車道
    時，即與逆向行駛而來之丁○○自小貨車碰撞，致乙○○受
    有右側髖關節脫臼、右膝開放性傷口、左側撓股骨折等傷害
    。而丁○○於肇事後，在有偵查權限之人知悉犯罪人之前，
    主動向到場處理事故之員警葉高賓陳明自己係肇事者，自首
    接受裁判。
二、案經乙○○委由劉惠利律師訴請臺灣臺中地方法院檢察署檢
    察官偵查起訴。
    理  由
一、按被告以外之人（包括證人、鑑定人、告訴人、被害人及共
    同被告等）於審判外之陳述雖不符刑事訴訟法第159條之1至
    之4等4條之規定，而經當事人於審判程序同意作為證據，法
    院審酌該言詞陳述或書面陳述作成時之情況，認為適當者，
    亦得為證據；當事人、代理人或辯護人於法院調查證據時，
    知有刑事訴訟法第159條第1項不得為證據之情形，而未於言
    詞辯論終結前聲明異議者，視為有前項之同意，同法第159
    條之5定有明文。立法意旨在於傳聞證據未經當事人之反對
    詰問予以核實，原則上先予排除。惟若當事人已放棄反對詰
    問權，於審判程序中表明同意該等傳聞證據可作為證據；或
    於言詞辯論終結前未聲明異議，基於尊重當事人對傳聞證據
    之處分權，及證據資料愈豐富，愈有助於真實發見之理念，
    且強化言詞辯論主義，使訴訟程序得以順暢進行，上開傳聞
    證據亦均具有證據能力。本案被告、公訴人於本院審理程序
    時就本院引用之下列證據，均未加爭執，且本院審酌證據作
    成之形式，均無瑕疵、與待證事實具有關聯性等情況，認為
    適當，且無不法取得之情形，應認得為證據，揆諸前開說明
    ，就本案所引用之供述、書面證據均具有證據能力，合先敘
    明。
二、上揭犯罪事實，業據被告丁○○於偵訊中及本院審理時坦承
    不諱，核與告訴人乙○○於警詢、偵查時指訴之情節相符，
    且有道路交通事故現場圖、道路交通事故調查報告表(一)、(二)
    、道路交通事故肇事人自首情形紀錄表、財團法人仁愛綜合
    醫院診斷證明書1份及現場照片20張等在卷可稽。按駕駛人
    駕駛汽車，應遵守道路交通標誌、標線、號誌之指示；汽車
    行駛時，駕駛人應注意車前狀況及兩車併行之間隔，並隨時
    採取必要之安全措施。道路交通安全規則第90條、第94條第
    3項分別定有明文，被告駕車自應注意上述道路交通安全規
    定，且依卷附之道路交通事故調查報告表所載，本件車禍發
    生當時天候、路況、視距均良好，而被告為考有駕駛執照之
    人，應熟知上開交通安全規則，若稍加注意，即可採取適切
    之措置以避免本件車禍事故之發生，故依當時之情形，顯無
    不能注意之情事，其竟疏未注意及此，在劃有分向限制線之
    路段，竟逆向駛入來車之車道內，且未注意車前狀況，隨時
    採取必要之安全措施，以致肇事致人受傷，其有應注意能注
    意而不注意之過失責任。是被告就本件車禍之發生，確有過
    失，應無疑義。而被害人乙○○因本件車禍所受如犯罪事實
    欄所載之傷勢，與被告之過失行為間，復有相當之因果關係
    ，至為灼然。由此足見被告之自白與事實相符，從而本件事
    證明確，被告過失傷害犯行至堪認定，應依法論科。
三、按刑法上所謂業務，係指個人基於其社會地位繼續反覆所執
    行之事務，包括主要業務及其附隨之準備工作與輔助事務在
    內。此項附隨之事務，並非漫無限制，必須與其主要業務有
    直接、密切之關係者，始可包含在業務概念中，而認其屬業
    務之範圍。上訴人以養豬為業，其主要業務似係從事豬隻之
    生產、養殖、管理、載運、販賣等工作，倘上訴人並非經常
    駕駛小貨車載運豬隻或養豬所需之飼料等物，以執行與其養
    豬業務有直接、密切關係之準備工作或輔助行為，僅因欲往
    豬舍養豬，單純以小貨車做為其來往豬舍之交通工具，自不
    能謂駕駛小貨車係上訴人之附隨事務，最高法院著有89年台
    上字第8075號判例可資參照。訊據被告雖承認其因上開駕車
    過失致被害人乙○○受有傷害，而犯有過失傷害罪，惟否認
    有何業務過失傷害犯行，辯稱：伊在成煌公司僅是臨時工性
    質，並非正式員工，成煌公司亦未幫其投保健保與勞保，平
    時伊大都騎摩托車上班，且成煌公司之送貨或載貨並非其負
    責之業務，伊僅有在老闆或其他負責載送貨之員工不在時，
    偶而會去幫忙載貨回來，發生車禍當時並非伊上班時間，當
    日伊只有上午上班，中午下班後，伊才於下午1時許，騎摩
    托車去證人甲○○家向其借用該PG- 8370號自小貨車用以幫
    伊母親載運所撿拾之資源回收物品，後來因為有同事說倉庫
    很熱，請伊幫忙載冰塊回工廠冰飲料，伊才開車載飲料回工
    廠倉庫，不料於途中與被害人乙○○發生車禍，並非業務過
    失傷害等語。經查，證人即成煌公司負責人丙○○於本院審
    理時結證稱：被告在成煌公司屬臨時工性質，且平常被告在
    成煌公司內之主要工作為分類整理汽車零件，只有在其或主
    要送貨之員工不在時，才會偶而請被告幫忙載送貨，其看到
    被告平時是騎摩托車上班，並非開該PG-8370號自小貨車上
    班，發生車禍當日下午被告並非在上班時間，被告為何會開
    車回到公司，伊並不清楚等語（見本院卷第51頁以下）。另
    證人即該PG-8370號自小貨車車主甲○○亦於本院審理時結
    證稱：其為該PG-8370號自小貨車之登記名義人，但該車平
    時大都是其弟弟在使用，並未讓成煌公司或被告載貨使用，
    被告與其都是成煌公司的臨時工，成煌公司有自己之貨車，
    其並未看過被告開車去載貨過，據其所知，成煌公司開貨車
    的人有固定的人，但不是被告。被告是在發生車禍當日下午
    1時許，騎摩托車來其家中，向其借用開走該PG-8370號自小
    貨車，說是要載回收物，其不知為何被告會開該車回公司，
    在途中與被害人發生車禍等語（見本院卷第76頁以下）。是
    依上開證人丙○○、甲○○之證述以觀，核與被告上開所辯
    大致相符，亦與本院依職權調取之被告勞保、健保投保資料
    不非由成煌公司投保相符；又上開PG-8370號自小貨車，登
    記名義人確係證人甲○○，亦有交通部公路總局中區監理所
    97 年8月13日中監車字第0970033130號函一份在卷可稽（本
    院卷第27頁），衡情，證人甲○○亦無提供其所有之上開小
    貨車供成煌公司載送貨之理；且參以卷附之車禍現場照片觀
    之，於車禍事故發生時，被告所駕駛之上開PG-8370號自小
    貨車上，僅載有一桶冰塊，並無任何成煌公司營業有關之零
    件或貨物存在（見偵卷第27頁），則以此種情狀綜合研判，
    依罪疑有利於被告之原則，堪認被告所辯應為屬實。則被告
    顯非以駕駛車輛為其主要業務，且依上開判例意旨所示，駕
    駛車輛亦難認與被告之主要業務有直接、密切之關係，而認
    其屬業務之範圍。則檢察官認被告受僱於成煌公司，駕駛小
    貨車載貨為其附隨義務，係以駕駛車輛為附隨業務之人，即
    屬無據。故核被告所為，應係犯刑法第284條第1項前段之過
    失傷害罪。公訴意旨漏未斟酌上情，誤認被告係犯刑法第28
    4條第2項前段之業務過失傷害罪，尚有未洽，惟其基本事實
    同一，本院自應與審理，並變更其起訴法條。又被告肇事後
    ，在有偵查犯罪職務之公務員尚未發覺係其駕車肇事人之前
    ，即向到場之員警葉高賓陳明其係肇事者，並接受裁判等情
    ，有員警葉高賓出具之道路交通事故肇事人自首情形紀錄表
    一份在卷可稽，是核與自首規定相符，本院審酌其情節，認
    得依刑法第62條前段規定，減輕其刑。爰審酌被告疏未遵守
    道路交通安全規則，終至肇事致告訴人受有如犯罪事實欄所
    載之傷害，傷勢非輕，且逆向行車之過失情節重大，行為殊
    不可取，惟念其犯後能坦承犯行，態度尚可，雖已負擔部分
    醫藥費及看護費用，惟因與告訴人和解之條件差距過大，迄
    今尚未能與告訴人達成和解，取得諒解，及其犯罪之動機、
    目的、手段等一切情狀，量處如主文所示之刑，並諭知易科
    罰金之折算標準，以資懲儆。
據上論斷，應依刑事訴訟法第299條第1項前段、第300條，刑法
第284條第1項前段、第62條前段、第41條第1項前段，刑法施行
法第1條之1，判決如主文。
本案經檢察官戊○○到庭執行職務
中    華    民    國    97    年    11    月    11    日
                     交通法庭    法  官  洪堯讚
上正本證明與原本無異。
如不服本判決，應於收受送達後10日內向本院提出上訴書狀（應
敘述具體理由並附繕本）。
上訴書狀如未敘述理由，應於上訴期間屆滿後20日內補提理由書
於本院。
                                 書記官  沈慧玲
中    華    民    國    97    年    11    月    11    日
中華民國刑法第284條
因過失傷害人者，處6月以下有期徒刑、拘役或5百元以下罰金，
致重傷者，處1年以下有期徒刑、拘役或5 百元以下罰金。
從事業務之人，因業務上之過失傷害人者，處 1 年以下有期徒刑
、拘役或1 千元以下罰金，致重傷者，處 3 年以下有期徒刑、
拘役或2千元以下罰金。


司法院資訊處製作；財團法人民間司法改革基金會備份。
